臺灣桃園地方法院民事判決　　　　　　　　　　　　　九十三年度訴字第六九八號
　　原　　　告　乙○○
　　訴訟代理人　李國煒律師
　　被　　　告　甲○○
右當事人間請求損害賠償事件，於民國九十三年九月二十四日言詞辯論終結，本院判
決如左：
    主    文
被告應給付原告新臺幣肆拾陸萬貳仟陸佰柒拾伍元，及自民國九十三年六月二日起至
清償日止，按年息百分之五計算之利息。
原告其餘之訴駁回。
訴訟費用由被告負擔五分之四，餘由原告負擔。
本判決第一項得假執行。
原告其餘假執行之聲請駁回。
    事    實
壹、原告方面：
一、聲明：被告應給付原告新臺幣（下同）五十五萬四千六百零五元，即自起訴狀繕
    本送達被告之翌日起至清償日止，按年息百分之五計算之利息。併陳明願供擔保
    請准宣告假執行。
二、陳述：
  (一)原告於民國（下同）九十三年四月十二日七時三十分許，駕駛訴外人即原告之妻
    呂瑞香所有車牌號碼九九六０─ＦＵ號自用小客車，沿台六十六號公路由中壢往
    觀音方向行駛，行至新華路口，依左轉號誌燈指示左轉，將出路口之際，適有被
    告駕駛車牌號碼七七一五─ＨＤ號自用小客車沿台六十六號公路由觀音往中壢方
    向，自西向東行至該十字路口，闖紅燈且超速行駛，不慎撞及原告所駕駛車輛車
    身右側，原告駕駛車輛因而偏離車道撞擊羅府民宅，致車頭毀損，被告則撞及訴
    外人姜葉青所有之機車。嗣經大園分局新波派出所派員現場處理，兩造並當場達
    成和解簽立和解書，約定：「由甲（即被告）、乙（即原告）雙方共同賠償所有
    費用，甲方負責總費用百分之四十五，乙方負責總費用百分之五十五，所有費用
    包括雙方車損、路人摩托車及房屋損害費用，損害賠償金額限半年內完成賠償，
    若雙方有違約情事，以桃園地方法院為第一審法院」等語。
  (二)查原告車輛毀損經估價修復費用為一百十七萬一千一百零六元，訴外人姜葉青之
    摩托車車損為五千三百五十元，房屋損害損失為五萬六千元，所有費用總計為一
    百二十三萬二千四百五十六元，被告應負擔其中午十五萬四千六百零五元，原告
    就被告應給付金額向觀音鄉調解會聲請調解，被告卻拒絕給付，原告不得已依兩
    造間和解契約約定，提起本件訴訟，請求如聲明。
三、證據：提出車損照片七紙、診斷證明書、現場圖、和解書、原告車損估價單、路
    人摩托車車損估價單、收據、房屋損害估價單、調解不成立證明書各一份、車禍
    現場照片四紙為證，並聲請傳訊證人董維民、曾照鎮。
貳、被告方面：
一、聲明：駁回原告之訴及假執行之聲請。
二、陳述：本件車禍發生非因被告過失所致，系爭和解書係遭原告詐騙、脅迫簽立，
    蓋車禍當時被告車內載有被告之子，因車禍頭部受傷流血，原告又告知如果簽訂
    系爭和解書，伊可以保險賠償被告車損損失，被告於車禍甫發生、意識不清，兼
    擔心小孩傷勢，一時不察始簽訂系爭和解書，惟嗣後被告反覆思量，自認於本件
    車禍發生並無何過失可言，實無必要負任何賠償責任，爰依民法第七十四條、第
    九十二條規定，撤銷本件被詐欺所為簽訂和解書之意思表示。縱認系爭和解書仍
    有效，被告所駕駛車輛因本件車禍亦支出修復費用十一萬六千九百五十元，此一
    修車費用原告亦應負擔其中百分之五十五，爰就此部分金額與原告請求金額為抵
    銷之主張。
三、證據：提出估價單一份為證。
參、本院依原告聲請向桃園縣政府警察局大園分局調閱本件車禍發生車禍資料。
    理    由
一、查本件原告起訴主張兩造於九十三年四月十二日七時三十分許，原告駕駛車牌號
    碼九九六０─ＦＵ號自用小客車，被告駕駛車牌號碼七七一五─ＨＤ號自用小客
    車，在桃園縣觀音鄉○○路與台六十六線路口發生車禍，原告駕駛車輛右側車身
    遭被告駕駛車輛擦撞後，原告駕駛車輛再撞擊路旁羅姓人家居住之民宅，被告則
    繼而擦撞訴外人姜葉青所有之機車，兩造駕駛車輛車頭俱皆毀損，嗣經大園分局
    新坡派出所派員現場處理，兩造並當場簽立和解書，約定：「由甲（即被告）、
    乙（即原告）雙方共同賠償所有費用，甲方負責總費用百分之四十五，乙方負責
    總費用百分之五十五，所有費用包括雙方車損、路人摩托車及房屋損害費用，損
    害賠償金額限半年內完成賠償，若雙方有違約情事，以桃園地方法院為第一審法
    院」等語，嗣路人姜葉青摩托車車損經估價為五千三百五十元，原告撞及房屋損
    害修復經估計為五萬六千元等情，業據原告提出車損照片、現場圖、和解書、路
    人摩托車車損估價單、收據、房屋損害估價單等為證，並經本院依職權向桃園縣
    政府警察局大園分局調閱因本件車禍製作道路交通事故調查報告表、現場照片、
    和解書等書證查核明確，且為被告所不爭執，均堪信為真實。
二、按當事人互相表示意思一致者，無論其為明示或默示，契約即為成立。民法第一
    百五十三條第一項定有明文。又當事人締結之契約一經意思表示一致，其契約即
    屬合法成立，雙方均應受其拘束，除兩造同意或有解除原因發生外，不容一造任
    意反悔請求解約，亦不容一造無故撤銷。最高法院十八年上字第四八四號、十九
    年上字第九八五號、二十年上字第六三二號判例意旨可資參照。本件兩造俱不爭
    執渠等於九十三年四月十二日簽訂和解書內容及和解書上簽名真正，證人即為兩
    造擬定該和解書內容之董維民並到庭具結證稱：「我當公證人，幫兩造在警察面
    前寫和解書，比例、費用部分是兩造自己洽談，．．．．我只是代筆，．．．．
    簽的時候，兩造沒有太多爭執」等語，足信系爭和解書內容乃兩造當面協商而後
    成立，雙方意思且歸一致，系爭和解書自已合法成立，被告即不能事後任意反悔
    系爭和解書內容。
三、被告雖又辯稱系爭和解書係因車禍發生當時意識不清，遭原告詐騙簽立，而抗辯
    依民法第七十四條、第九十二條規定撤銷系爭和解書之意思表示云云，惟按民法
    第七十四條所定得聲請撤銷該法律行為或減輕其給付者，乃指法律行為係乘他人
    急迫輕率或無經驗而為給付之約定，依當時情形顯失公平者而言，然為此主張者
    ，應就其相對人明知其係在急迫情形下所為，以及其所為給付或給付之約定依當
    時情形乃顯失公平等情，負舉證責任。經查上訴人主張其係在急迫、輕率下所為
    ，無非以伊於車禍發生後意識不清，且擔心小孩傷勢云云為據，但為原告所否認
    ，而以被告自承其因本件車禍僅受有胸部挫傷之傷害，並未就醫，僅在家修養，
    且在車禍發生後未久，證人董維民到現場前，伊即請家人將小孩送回家中休息等
    語觀之，被告並未受有如其所陳足以導致意識不清之傷勢，當時亦無何急迫情事
    ，參以被告為六十年五月二十二日生，雖僅國中畢業，然已在社會上工作多年，
    業據被告自承在卷，亦難謂為無經驗，此外，兩造和解書內容係為終止爭執而各
    有所讓步，雙方並就渠等肇致本件車禍一切損失約定各自應負擔賠償比率，亦難
    認有何顯失公平之處，況依學說、實務見解，民法第七十四條第一項所規定之撤
    銷權，須以訴之形式向法院請求為撤銷其行為之形成判決，始能發生撤銷之效果
    ，倘僅於給付之訴訴訟中主張行使此項撤銷權，以之為攻擊防禦方法，自不生撤
    銷之效力，其法律行為仍不因此而失其效力，被告未依該條聲請法院撤銷其法律
    行為，於法亦不符，故被告以此主張撤銷該和解契約之意思表示，自屬無據。
四、次按因被詐欺或被脅迫而為意思表示者，表意人得撤銷其意思表示。民法第九十
    二條第一項前段定有明文。惟民法第九十二條第一項所謂詐欺，係謂欲相對人陷
    於錯誤，故意示以不實之事，令其因錯誤而為意思之表示而言，至脅迫則係指其
    言語舉動有足以使被脅迫者發生恐怖心，致陷於不能不遵從之狀態，而為此言語
    舉動之人，亦必有使他人身體上或精神上受其壓迫發生恐怖心之故意之情形而言
    ，且當事人主張其意思表示係被詐欺或脅迫而為之者，自應就其被詐欺或被脅迫
    之有利於己之事實，負舉證之責任。本件被告復抗辯其簽立和解書係遭原告詐欺
    、脅迫所為，但為原告所否認，而被告既未能說明原告究有何詐欺、脅迫之舉措
    ，其以此抗辯撤銷系爭和解書之意思表示云云，亦無可採。
五、繼查，原告主張因本件車禍，其所駕駛車輛受損，支出車輛修復費用一百十七萬
    一千一百零六元等情，業據原告提出估價單等為證，並經證人曾照鎮到庭具結證
    述明確，堪認原告此部分主張亦屬真實。故依和解書兩造約定應分擔比率，原告
    主張被告應賠償其車輛修復費用五十二萬六千九百九十八元（0000000Ⅹ45％＝
    526997.7，元以下四捨五入），即屬有據。又按二人互負債務，而其給付種類相
    同，並均屆清償期者，各得以其債務，與他方之債務，互為抵銷。民法第三百三
    十四條第一項前段亦有明文。查被告因本件車禍，其所駕駛車輛亦有毀損，經估
    價車輛維修費用為十一萬六千九百五十元，業據被告提出原告不爭執真正之估價
    單為證，被告併陳稱因所駕駛車輛為訴外人呂惠珠所有，車主同意伊慢慢攤還等
    語，則被告因本件車禍車損，另有負債十一萬六千九百五十元，而依兩造和解書
    約定，原告應就此部分車損負擔其中百分之五十五之賠償，故被告主張就該車輛
    損失於六萬四千三百二十三元（116950Ⅹ55％＝64322.5，元以下四捨五入）範
    圍內與原告所請求金額相抵銷，亦有理由。至原告另請求被告賠償訴外人姜葉青
    之摩托車車損及訴外人屋宅損失云云，雖據其提出被告不爭執真正之估價單二紙
    及收據一紙為證，惟原告提出估價單僅足證明該等摩托車及房屋毀損修復所需費
    用估計為多少，並未能證明原告即已就訴外人姜葉青等所受損失為全額賠償，況
    依原告提出收據記載，原告僅賠償訴外人姜葉青摩托車車損修復費用之半數即二
    千六百七十五元，尚未及原告應負擔比率之百分之五十五，且無論摩托車車損或
    房屋損失，均屬第三人所受損害，第三人因此所支出費用，應僅第三人可得請求
    ，原告除和解契約之法律關係外，又未能說明其有何其他法律上依據，其就此部
    分第三人損失一併請求被告賠償予原告，即無理由。從而，原告依和解契約之法
    律關係，請求被告賠償四十六萬二千六百七十五元（000000-00000＝462675），
    及自起訴狀繕本送達被告翌日之九十三年六月二日起至清償日止，按年息百分之
    五計算之利息，為有理由，應予准許，逾此部分請求，為無理由，應予駁回。
六、本件原告雖陳明願供擔保請准宣告假執行，惟就其勝訴部分，所命給付金額未逾
    五十萬元，應依職權宣告假執行，至原告敗訴部分，其訴既經駁回，其假執行之
    聲請亦失所附麗，應併予駁回。
七、結論：原告之訴為一部有理由、一部無理由，依民事訴訟法第七十九條、第三百
    八十九條第一項第五款，判決如主文。
中　　　華　　　民　　　國　　九十三　　年　　　九　　　月　　二十九　　日
                                臺灣桃園地方法院民事第二庭
                                               法      官  管靜怡
右為正本係照原本作成
如對本判決上訴，須於判決送達後廿日內向本院提出上訴狀
中　　　華　　　民　　　國　　九十三　　年　　　九　　　月　　  三十　　日
                                               法院書記官  許家慧
